【裁判字號】    89,易,4480
【裁判日期】    900416
【裁判案由】    詐欺
【裁判全文】
臺灣板橋地方法院刑事裁定                        八十九年度易字第四四八０號
    公  訴  人  臺灣板橋地方法院檢察署檢察官
    被      告  甲○○
右列被告因詐欺案件，經檢察官提起公訴（八十九年度偵字第九０二五號），本院判
決如左：
    主  文
甲○○無罪。
    理  由
一、公訴意旨略以：被告甲○○明知其財務狀況困難，且支票帳戶往來異常信用不佳
    ，竟仍與黃湘茹（另行簽分偵辦）共同意圖為自己不法之所有，於民國八十七年
    下旬某日，在臺北市○○路二二五巷二十三號告訴人乙○○住處，由黃湘茹持付
    款人台新國際商業銀行（下稱台新銀行）中和分行，發票日為八十七年十二月二
    十一日，面額為新台幣（下同）十萬元，支票號碼CH0000000 號，發票人為可典
    企業有限公司（下稱可典公司，負責人為甲○○）之支票一張交付告訴人向其借
    款，致告訴人陷於錯誤，因而借出十萬元予黃湘茹。嗣上開支票屆期經告訴人提
    示竟不獲兌付，屢向黃湘茹及被告催討又未果，始知受騙，因認被告涉犯刑法第
    三百三十九條第一項之詐欺取財罪嫌云云。
二、按犯罪事實應依證據認定之，無證據不得推定其犯罪事實；又不能證明被告犯罪
    者，應諭知無罪之判決，刑事訴訟法第一百五十四條、第三百零一條第一項分別
    定有明文。次按刑法第三百三十九條第一項詐欺罪之成立，以意圖為自己或第三
    人不法所有，以詐術使人將本人或第三人之物交付為要件。所謂以詐術使人交付
    ，必須被詐欺人因其詐術而陷於錯誤，若其所用方法，不能認為詐術，亦不致使
    人陷於錯誤，即不構成該罪，最高法院四十六年台上字第二六０號著有判例。
三、本件公訴人認被告甲○○涉犯刑法第三百三十九條第一項之詐欺取財罪嫌，無非
    係以告訴人乙○○之指訴，且被告為可典公司之負責人，竟自稱僅為該公司店長
    ，又未能指出該公司負責人為何人，顯見被告所述必有所隱，而被告供稱可典公
    司只經營數日而已，惟該公司上開支票帳戶使用時間長達一年半之久，被告所述
    ，亦有不實；另該帳戶自八十七年下旬起即往來異常，常有退票情事，並於同年
    十二月四日遭拒絕往來，被告提供此往來異常之支票供人使用，顯然自始即有詐
    騙意圖等為其主要論據。被告經合法傳喚未於審判期日到庭，惟其於本院調查中
    則矢口否認有何詐欺取財犯行，並辯稱：伊至可典公司擔任店長後，該公司負責
    人即不詳年籍姓名之陳姓女子雖請伊提供身分證申請支票供公司使用，但伊並未
    向告訴人借錢，不知前開支票為何會在告訴人手上，自無向告訴人詐騙之行為等
    語。經查：告訴人無論於偵查或本院調查中均供稱：持持可典公司支票向伊借錢
    之人係伊女兒李欣蓮之友人黃湘茹，並非被告，且伊在借錢之前完全不認識被告
    等情，足見被告並未直接向告訴人借錢，無從對其施用詐術；另告訴人復供陳：
    黃湘茹是因急著用錢才向伊借錢，而借錢時曾說前開支票是其親戚的，惟所借之
    十萬元是她自己要用的，伊因認支票發票人是被告才對之提出告訴等情，亦足認
    黃湘茹向借錢時，並未提及係與被告共同向告訴人借錢，況且黃湘茹所借之款項
    又僅借她本身使用，更難認在借錢之前被告與黃湘茹已共同謀議向告訴人詐取錢
    財，是縱認黃湘茹持已異常往來之帳戶內支票向告訴人借錢之行為成立詐欺取財
    罪，亦不能遽認被告應共負相同罪責。綜此，公訴人憑以認定被告構成詐欺取財
    罪嫌之論據，尚有不足，不能逕以該罪相繩。此外，復查無其他積極事證足認被
    告有何詐欺取財之犯行，既不能證明其犯罪，爰依法諭知無罪之判決。
三、被告經合法傳喚無正當理由不到庭，本院認係應諭知無罪之案件，爰不待其陳述
    逕行判決。
據上論斷，應依刑事訴訟法第三百零一條第一項、第三百零六條，判決如主文。
本案經檢察官陳炎辰到庭執行職務。
中      華      民      國      九十        年    四      月    十六    日
                                      臺灣板橋地方法院刑事第三庭
                                          法  官  趙  義  德
右正本證明與原本無異。
如不服本判決，應於判決送達後十日內，向本院提出上訴狀。
                                          書記官  張  慧  玲
中      華      民      國      九十        年    四      月    二十    日


司法院資訊處製作；財團法人民間司法改革基金會備份。
